【裁判字號】    99,消債清,115
【裁判日期】    990812
【裁判案由】    聲請清算程序
【裁判全文】
臺灣高雄地方法院民事裁定           99年度消債清字第115號
聲  請  人  甲○○
上列當事人因消費者債務清理事件聲請清算，本院裁定如下：
    主  文
聲請人甲○○自民國九十九年八月十二日下午四時起開始清算程
序。
命司法事務官進行本件清算程序。
    理  由
一、聲請意旨略以：聲請人因消費借貸、信用卡或現金卡契約，
    對金融機構負有債務總計新台幣（下同）2,527,883 元，因
    有不能清償債務情事，前已提出債權人清冊，依中華民國銀
    行公會會員辦理消費金融案件無擔保債務協商機制，以書面
    向最大債權金融機構安泰商業銀行股份有限公司（下稱安泰
    銀行）請求共同協商債務清償方案，雖經協商成立，聲請人
    應月付29,016元，惟協商成立時，聲請人已罹患C 型肝炎、
    肝硬化及糖尿病等症，且每月收入微薄實不足以支付協商款
    ，是聲請人確有不可歸責於己之事由，而無法繼續履行，且
    未經法院裁定開始更生或許可和解或宣告破產，爰依法聲請
    清算等語。
二、按債務人不能清償債務或有不能清償之虞者，得依消費者債
    務清理條例所定更生或清算程序，清理其債務。次按債務人
    於法院裁定開始更生程序或許可和解或宣告破產前，得向法
    院聲請清算。再按於消費者債務清理條例施行前，債務人依
    金融主管機關協調成立之中華民國銀行公會會員，辦理消費
    金融案件無擔保債務協商機制與金融機構成立之協商，準用
    同條例第151 條第5 項之規定，即債務人與金融機構協商成
    立者，不得聲請更生或清算，但因不可歸責於己之事由，致
    履行顯有重大困難者，不在此限。又按法院開始清算程序之
    裁定，應載明其年、月、日、時，並即時發生效力。末按法
    院裁定開始更生或清算程序後，得命司法事務官進行更生或
    清算程序，必要時得選任律師、會計師或其他適當之自然人
    或法人一人為監督人或管理人，消費者債務清理條例第3 條
    、第16條第1 項、第80條第1 項、第83條、第151 條第5 項
    、第6 項分別定有明文。
三、經查：
  (一)聲請人於本件清算聲請前，已於民國95年間依中華民國銀行
    公會會員辦理消費金融案件無擔保債務協商機制與安泰銀行
    成立協商，聲請人應自95年7 月起，分120 期、利率4 ％，
    每月10日以29,016元依各債權銀行債權金額比例清償各項債
    務，至全部清償為止。聲請人依清償協議，繳款至95年8 月
    止，嗣即毀諾等情，有協議書、無擔保還款計畫書及安泰銀
    行民事陳報狀在卷可稽（見本院卷第132 至134 ），應可信
    為真實。
  (二)按債務人對於金融機構因消費借貸、自用住宅借款、信用卡
    或現金卡契約而負債務，在聲請更生或清算前，應提出債權
    人清冊，以書面向最大債權金融機構請求協商債務清償方案
    ，並表明共同協商之意旨。債務人與金融機構協商成立者，
    不得聲請更生或清算。但因不可歸責於己之事由，致履行顯
    有重大困難者，不在此限，消費者債務清理條例第151 條第
    1 、5 項定有明文。又按於消費者債務清理條例施行前，債
    務人依金融主管機關協調成立之中華民國銀行公會會員，辦
    理消費金融案件無擔保債務協商機制與金融機構成立之協商
    ，準用同條例第151 條第5 項之規定，消費者債務清理條例
    第151 條第6 項亦有明定。聲請人雖曾於消費者債務清理條
    例施行前，與安泰銀行就無擔保債務成立協商，約定分120
    期、利率4 ％、每月償還29,016元至全部債務清償為止。惟
    聲請人於95年間協商成立至毀諾時，薪資僅約10,000元，有
    聲請人稅務電子閘門財產所得調件明細表附卷可憑（見本院
    卷124 頁）。而聲請人現居於高雄縣，有戶籍謄本在卷足憑
    （見本院卷第50頁），其每月生活必要費用以內政部社會司
    所公告95年度台灣省每人每月最低生活費標準為9,210 元計
    算。則聲請人收入於扣除個人最低必要生活費用9,210 元，
    顯不足清償上開協商款。足見，聲請人無法繼續履行清償協
    議，係因客觀收入不足所致，其主張因不可歸責於己之事由
    ，致履行清償協議顯有重大困難，應可採信。
  (三)聲請人為一般消費者，並未從事營業。現負債總額3,146,88
    3 元，均為無擔保或無優先權之債務，目前以打零工為業，
    平均每約收入約12,000元，有聲請人陳報狀及前置協商收入
    切結書在卷足憑（見本院卷第10頁、41頁），而聲請人負債
    高達3,146,883 元，以其現有收入狀況，聲請人顯無法清償
    前開債務，其不能清償債務之事實，應可認定。
四、綜上所述，聲請人係一般消費者，並未從事營業。雖曾依無
    擔保債務協商機制協商成立，但因不可歸責於己之事由，致
    履行顯有重大困難，且已達不能清償債務或有不能清償之虞
    之程度。其未經法院裁定開始更生程序或許可和解或宣告破
    產，又查無消費者債務清理條例第6 條第3 項、第8 條及第
    82 條 第2 項所定應駁回清算聲請之事由存在。債務人聲請
    清算，洵屬有據，自應准許。並命司法事務官進行本件清算
    程序。
五、依消費者債務清理條例第16條第1 項、第83條第1 項，裁定
    如主文。
中    華    民    國    99    年    8     月    12    日
                  民事第三庭  法  官  洪能超
上為正本係照原本作成。
本件不得抗告。
本裁定於99年8月12日下午4時公告。
中    華    民    國    99    年    8     月    12    日
                              書記官  火秋予
附表一：無擔保債權人清冊
┌──┬────────────┬────────┐
│編號│債權人                  │金額（新臺幣）  │
├──┼────────────┼────────┤
│一  │國泰世華銀行            │150,000元       │
├──┼────────────┼────────┤
│二  │板信銀行                │66,000元        │
├──┼────────────┼────────┤
│三  │聯邦銀行                │22,000元        │
├──┼────────────┼────────┤
│四  │永豐銀行                │446,658元       │
├──┼────────────┼────────┤
│五  │安泰銀行                │592,000元       │
├──┼────────────┼────────┤
│六  │中國信託銀行            │126,759元       │
├──┼────────────┼────────┤
│七  │台北富邦銀行            │102,303元       │
├──┼────────────┼────────┤
│八  │國泰世華銀行            │185,732元       │
├──┼────────────┼────────┤
│九  │兆豐商銀                │95,775元        │
├──┼────────────┼────────┤
│十  │花旗銀行                │143,393元       │
├──┼────────────┼────────┤
│十一│荷蘭銀行                │92,862元        │
├──┼────────────┼────────┤
│十二│新光銀行                │115,818元       │
├──┼────────────┼────────┤
│十三│遠東銀行                │72,010元        │
├──┼────────────┼────────┤
│十四│萬泰銀行                │130,575元       │
├──┼────────────┼────────┤
│十五│匯誠第一資產公司        │186,000元       │
├──┼────────────┼────────┤
│十六│萬榮行銷公司            │619,000元       │
├──┴────────────┼────────┤
│合               計           │3,146,883元     │
└───────────────┴────────┘

司法院資訊處製作；財團法人民間司法改革基金會備份。
